臺灣臺中地方法院臺中簡易庭小額民事判決
110年度中小字第3992號
原      告  林郁翔  
法定代理人  蘇慧瀞  
            林恆輝  
被      告  羅永宗  
上列當事人間請求損害賠償事件，本院於民國111年3月11日言詞
辯論終結，判決如下︰
    主　　　文
被告應給付原告新臺幣肆仟貳佰參拾玖元，及自民國一一一年二
月二十二日起至清償日止，按週年利率百分之五計算之利息。
原告其餘之訴駁回。
訴訟費用新臺幣壹仟元，其中新臺幣貳佰零肆元由被告負擔，餘
新臺幣柒佰玖拾陸元由原告負擔。
本判決原告勝訴部分得假執行。但被告如以新臺幣肆仟貳佰參拾
玖元為原告預供擔保，得免為假執行。
    事實及理由
壹、兩造爭執要旨：
  一、原告主張：被告於民國110年3月19日21時57分許，駕駛車
      牌號碼000-0000號自用小客車（下稱被告車輛），行經臺
      中市西區民權路229巷與民生北路口時，因未依規定讓車
      而碰撞原告所有並由其所騎駛之車牌號碼000-0000號普通
      重型機車（下稱系爭機車），致系爭機車受損，所需修復
      費用共計新臺幣（下同）20,800元。為此，爰依侵權行為
      之法律關係，請求被告賠償系爭機車之修復費用，並聲明
      ：被告應給付原告20,800元，及自起訴狀繕本送達翌日起
      至清償日止，按週年利率百分之5計算之利息（見本院卷
      第144頁）。
  二、被告抗辯：被告行經上開路口時有先停止，觀察無人車通
      過後，便繼續前進，起步後始看見原告騎駛系爭機車，車
      速很快，被告再度停止，惟因原告車速過快，煞車不及而
      撞擊被告車輛。又系爭機車並未倒地，原告亦表示未受傷
      ，系爭機車維修費至多僅需9,000元，原告所提估價單之
      維修內容恐有不實，且應予計算折舊。況被告因本件車禍
      亦花費17萬餘元維修被告車輛，原告亦應負責等語。並聲
      明：㈠原告之訴駁回。㈡如受不利判決，願供擔保，請准宣
      告免為假執行。　　　
貳、得心證之理由：
  一、原告主張被告於110年3月19日21時57分許，駕駛被告車輛
      ，行經臺中市西區民權路229巷與民生北路口時，與原告
      所有並由其所騎駛之系爭機車發生碰撞，致系爭機車受損
      等情，業據其提出道路交通事故當事人登記聯單及行車執
      照為證，並經本院向臺中市政府警察局第一分局調取本件
      車禍之道路交通事故現場圖、調查報告表、談話紀錄表、
      補充資料表、現場及車損照片核閱核閱無誤，且為被告所
      不爭執，堪信原告所陳上情為真正，本院即採為判決之基
      礎。
　二、按因故意或過失，不法侵害他人之權利者，負損害賠償責
      任；汽車、機車或其他非依軌道行駛之動力車輛，在使用
      中加損害於他人者，駕駛人應賠償因此所生之損害。但於
      防止損害之發生，已盡相當之注意者，不在此限，民法第
      184條第1項前段、第191條之2分別定有明文。次按汽車行
      駛至交岔路口，未設標誌、標線或號誌劃分幹、支線道者
      ，少線道車應暫停讓多線道先行；車道數相同時，轉彎車
      應暫停讓直行車先行；同為直行車或轉彎車者，左方車應
      暫停讓右方車先行，道路交通安全規則第102條第1項第2
      款亦定有明文。查依卷附道路交通事故現場圖、調查報告
      表及現場照片所示，本件車禍之發生地點為臺中市西區民
      權路229巷與民生北路口，該路口係無號誌、無標線、且
      未劃分幹線道或支線道，兩造車輛同為直行車，被告駕駛
      之車輛為左方車，原告所騎駛之系爭機車為右方車，被告
      車輛行至上開交岔路口時，自應暫停讓右方車即系爭機車
      先行。詎被告行至上開交岔路口時，竟疏未注意系爭機車
      已經駛近，即貿然直行進入上開交岔路口，迨見系爭機車
      駛來，已煞避不及，兩車因而發生碰撞，被告就本件車禍
      之發生自有未禮讓系爭機車先行之過失。雖原告於車禍發
      生當時亦有超速行駛之違規行為（詳後述），對本件車禍
      之發生亦與有過失，惟此乃法院得否減輕或免除被告賠償
      責任之問題，尚不能因此認為被告對本件車禍之發生係無
      過失。
　三、再按不法毀損他人之物者，依民法第196條規定，應向被
      害人賠償其物因毀損所滅少之價額，而所謂請求賠償物被
      毀損所減少之價額，得以修復費用為估定標準，但以必要
      者為限，例如修理材料以新品換舊品，應予折舊（最高法
      院77年度第9次民事庭會議決議參照）。查原告主張系爭
      機車因本件車禍受損所需修理費用為20,800元等情，已提
      出維修工作單為憑（見本院卷第85頁）。被告雖辯稱其自
      行委請機車行估價之修車費用僅需9,000元云云，然被告
      所提估價單係以車損照片進行估價，而原告所提之維修工
      作單則尚有實際檢測系爭機車功能之受損情形，此為被告
      所自承（見本院卷第97頁），自難認為被告所提估價單已
      就系爭機車之全部受損情形進行估價；參以系爭機車於本
      件車禍遭撞損部位係在車頭（見本院卷第71頁補充資料表
      ），與原告所提維修工作單之維修項目大致相符，堪認原
      告所提維修工作單之修理費用較為可採。又原告陳明該維
      修工作單之修理費用全部為零件費用（見本院卷第144頁
      ），而依行政院所頒固定資產耐用年數表及固定資產折舊
      率之規定，機械腳踏車之耐用年數為3年，依定率遞減法
      每年折舊1000分之536，另依營利事業所得稅查核準則第9
      5條第6項規定「固定資產提列折舊採用定率遞減法者，以
      1年為計算單位，其使用期間未滿1年者，按實際使用之月
      數相當於全年之比例計算之，不滿1月者，以1月計」，系
      爭機車自出廠日108年10月，迄本件車禍發生時即110年3
      月19日，已使用1年6月，則零件扣除折舊後之修復費用估
      定為7,065元（詳如附表之計算式），是系爭機車之合理
      修理費用應為7,065元。
  四、復按損害之發生或擴大，被害人與有過失者，法院得減輕
      賠償金額，或免除之，民法第217條第1項規定甚明。又按
      行車速度，依速限標誌或標線之規定，無速限標誌或標線
      者，應依下列規定：一、行車時速不得超過五十公里。二
      、行經無號誌之交岔路口，應減速慢行，作隨時停車之準
      備，道路交通安全規則第93條第1項第1、2款亦有明定。
      查被告對本件車禍之發生固有過失，然上開交叉路口之速
      限為每小時50公里（見本院卷第57頁道路交通事故調查報
      告表一），原告於警詢時自承其於車禍發生當時之行車速
      度為每小時60公里，顯然已經超速，亦未依規定於通過交
      岔路口時減速慢行，作隨時停車之準備，以致見被告車輛
      駛來已避煞不及，兩車因而發生碰撞，原告對本件車禍之
      發生自亦與有過失。本院審酌雙方對本件車禍發生之原因
      力及違反義務之程度，認被告就本件車禍應負百分之60之
      過失責任，原告則應負百分之40之過失責任，則經過失相
      抵後，原告得請求被告之賠償金額為4,239元【計算式：7
      ,065元×60%＝4,239元】。
　五、末按給付有確定期限者，債務人自期限屆滿時起，負遲延
      責任。給付無確定期限者，債務人於債權人得請求給付時
      ，經其催告而未為給付，自受催告時起，負遲延責任。其
      經債權人起訴而送達訴狀，或依督促程序送達支付命令，
      或為其他相類之行為者，與催告有同一之效力，民法第22
      9條第1項、第2項定有明文。又遲延之債務，以支付金錢
      為標的者，債權人得請求依法定利率計算之遲延利息。但
      約定利率較高者，仍從其約定利率。應付利息之債務，其
      利率未經約定，亦無法律可據者，週年利率為百分之5，
      民法第233條第1項、第203條亦有明定。本件原告對被告
      之侵權行為債權，核屬無確定期限之給付，既經原告起訴
      ，而起訴狀繕本業於111年2月21日送達被告（見本院卷第
      51頁），被告迄未給付，當負遲延責任。是原告請求被告
      給付自起訴狀繕本送達被告之翌日即111年2月22日起算，
      按週年利率百分之5計算之法定遲延利息，核無不合，應
      予准許。　　
  六、綜上所述，原告依侵權行為之法律關係，請求被告給付原
      告4,239元，及自111年2月22日起至清償日止，按週年利
      率百分之5計算之利息，為有理由，應予准許；逾此範圍
      之請求，則屬無據，應予駁回。
  七、本件事證已臻明確，兩造其餘攻擊防禦方法及舉證，核於
      判決結果不生影響，爰不一一論斷，附此敘明。
  八、本件係依小額訴訟程序所為被告部分敗訴之判決，依民事
      訴訟法第436條之20規定，就原告勝訴部分應依職權宣告
      假執行。被告陳明願供擔保，請准宣告免為假執行，經核
      於法並無不合，爰酌定相當之擔保金額，併准許之。
  九、依民事訴訟法第436條之19第1項、第79條規定，本件訴訟
      費用額確定為1,000元（即原告繳納之第一審裁判費1,000
      元），依兩造之勝敗比例，由被告負擔其中204元，餘796
      由原告負擔。
中　　華　　民　　國　　111 　年　　3 　　月　　25　　日
                  臺中簡易庭    法  官  林筱涵
以上為正本係照原本作成。
如不服本判決，應於送達後二十日內，以判決違背法令為理由，
向本院提出上訴狀並表明上訴理由（上訴理由應表明一、原判決
所違背之法令及其具體內容；二、依訴訟資料可認為原判決有違
背法令之具體事實），如於本判決宣示後送達前提起上訴者，應
於判決送達後廿日內補提上訴理由書（須附繕本）。
中　　華　　民　　國　　111 　年　　3 　　月　　25　　日
                                書記官  張峻偉
附表
-----
折舊時間           金額
第1年折舊值        20,800×0.536=11,149
第1年折舊後價值    20,800-11,149=9,651
第2年折舊值        9,651×0.536×(6/12)=2,586
第2年折舊後價值    9,651-2,586=7,065